【裁判字號】    99,訴,820
【裁判日期】    990930
【裁判案由】    損害賠償
【裁判全文】
臺灣桃園地方法院民事判決               99年度訴字第820號
原      告  丙○○
            丁○○
共      同
訴訟代理人  鄭世脩律師
被      告  乙○○○
上列當事人間請求損害賠償事件，原告就本院99年度簡上字第78
號誹謗案件提起附帶民事訴訟（99年度簡上附民字第20號），經
本院刑事庭裁定移送前來，於民國99年9 月9 日言詞辯論終結，
本院判決如下：
    主  文
被告應給付原告丙○○新台幣貳萬元、給付原告丁○○新台幣肆
萬元。
原告其餘之訴駁回。
訴訟費用由被告負擔十分之一，餘由原告負擔。
本判決第一項得假執行。
    事實及理由
一、原告主張：被告基於誹謗之犯意，於民國98年3 月20日，在
    不特定多數人得以共見共聞之臺北縣林口鄉文化2 號薇閣工
    地內，對王玉琮、王國貴及其他員工，指摘「丁○○去討客
    兄、到南部去跟前夫約會」等誹謗言語，足以毀損原告丙○
    ○、丁○○夫妻之名譽。被告前揭誹謗犯行，業經本院98年
    度桃簡字第3258號刑事簡易判決處拘役20日，經臺灣桃園地
    方法院檢察署（下稱桃園地檢署）檢察官提起上訴，嗣撤回
    其上訴而告確定。被告上開行為已對原告造成名譽受損，爰
    依民法第195 條第1 項規定，提起本件訴訟，並聲明：被告
    應給付原告丙○○、丁○○各新台幣（下同）30萬元。
二、被告則以：伊只有說過原告丁○○的貨車是跟前夫買的，其
    他的話都沒有說過等語，資為抗辯，並聲明：原告之訴駁回
    。
三、本院判斷：
  (一)經查，被告因原告主張之前揭事實，經桃園地檢署檢察官以
    98年度偵字第17282 號向本院刑事庭聲請以簡易判決處刑，
    並經本院刑事庭以98年度桃簡字第3258號刑事簡易判決以誹
    謗罪判處被告拘役20日，再經桃園地檢署檢察官提起上訴，
    嗣撤回上訴而告確定等情，業經本院依職權調取上開刑事卷
    宗（含偵查卷）核閱無訛，堪信為真實。
  (二)被告辯稱：伊只有說過原告丁○○的貨車是跟前夫買的，其
    他的話都沒有說過云云。惟查，刑事案件證人王玉琮於警詢
    時證稱：「我於98年3 月中旬左右，在臺北縣林口鄉○○路
    薇閣第五期工地福利社內，聽聞三嫂乙○○○說丁○○乘其
    至南部探視小孩之際與其前夫交往（逗陣- 台語音），還說
    她自己在公司外面，另外承包防水工程」等語（見桃園地檢
    署98年度他字第1764號卷第19頁反面），於檢察官偵訊時亦
    證稱：「時間大約在98年3 、4 月間，當時我是在林口工地
    擔任工地主任，被告是丁○○員工，因為有陣子沒有看到被
    告到工地，當天被告有到工地，我在工地福利社碰到被告，
    我問被告為什麼這麼久沒有看到，他說已經有陣子沒有在告
    訴人（即原告丁○○）公司工作，並說他自己想要出來做，
    也有在外面接工作，接著他問我是否知道告訴人現在還有和
    他前夫在一起，我說我不知道，被告又繼續說告訴人前陣子
    到南部和他前夫約會」等語（同卷第33-34 頁）；另證人王
    國貴於檢察官偵訊時證稱：「我是在桃園市○○路的藝文工
    地聽過，時間我不記得，當時是中午休息，工地現場有我，
    及工地內的人，當時被告詢問我丁○○是否去南部，是否去
    討客兄，我說你怎麼知道，為什麼這樣說，被告就重複了幾
    次」等語（同卷第33頁），可認被告確曾在工地內以「逗陣
    」、「討客兄」（台語音）等語，指稱原告丁○○在南部與
    其前夫約會。又證人王國貴雖於刑事案件第二審審理時另證
    稱：伊是聽藝文工地的一個男工人跟伊說的，不是被告跟伊
    說的。伊於偵訊時講太快，講錯了等語（見本院刑事庭99年
    度簡上字笫78號卷第53頁反面），惟依證人王國貴在偵訊時
    之證詞，明確提到係被告親自向證人表示原告丁○○去南部
    「討客兄」，並且重複多次，顯非由其他男性工人所傳述，
    是證人王國貴於第二審審理時之證詞，有迴護被告之嫌，應
    不可信。又證人王玉琮與王國貴所述被告誹謗之地點雖有不
    同，惟此可能係王玉琮或王國貴記憶有誤，然於被告曾以上
    開言詞誹謗原告乙情之判斷，不生影響。另證人甲○○於本
    件準備程序時雖證稱：當天是王主任（即王玉琮）問伊和被
    告為何公司的車子都跟南部買，被告就說是跟前夫買的，所
    以比較便宜。原告丁○○在未與其前夫離婚前就跟原告丙○
    ○有一個孩子，後來才和原告丙○○結婚，這些事情因為伊
    和原告丙○○是很好的朋友，十幾年前就已經知道，後來原
    告丁○○也與原告丙○○結婚，根本沒必要再去談這些事情
    ，更不會說什麼討客兄這種話。王國貴雖然也在工地工作，
    但是王國貴是丙○○新來的員工，伊和被告跟他沒有交流，
    工作也不會在一起，所以也不可能聽到等語（見本院卷第34
    頁反面），惟前揭證人王玉琮、王國貴之證詞均已明確證述
    被告誹謗原告之內容，且證人王玉琮、王國貴與被告夙無嫌
    隙，應無甘冒刑事偽證罪處罰而誣指被告之可能，而證人甲
    ○○為被告之同居人，與被告情誼深厚，其證詞有偏袒被告
    可能，可信性較低，不足採信。是被告否認有誹謗原告之行
    為，尚無可採。
  (三)按因故意或過失，不法侵害他人之權利者，負損害賠償責任
    ；不法侵害他人之身體、健康、名譽、自由、信用、隱私、
    貞操、或不法侵害其他人格法益而情節重大者，被害人雖非
    財產上之損害，亦得請求賠償相當之金額，民法第184 條第
    1 項前段、及第195 條第1 項前段分別定有明文。本件被告
    以「逗陣」、「討客兄」（台語音）等詞語，誹謗原告丁○
    ○到南部與其前夫約會，足以減損原告丙○○、丁○○夫妻
    2 人於一般社會生活之評價，被告就此侵害原告名譽之行為
    ，自應負損害賠償責任。經查，原告均為高中高職畢業，目
    前從事消防器材工程行業，原告丙○○名下有1 筆房屋、1
    筆土地、1 輛汽車、1 筆投資，原告丁○○名下有1 筆房屋
    、1 筆土地、2 輛汽車、1 筆投資，被告小學肄業，名下並
    無財產，目前患有恐慌症、精神官能性憂鬱症，沒有固定工
    作等情，分別為兩造所自承，並有被告所提診斷證明書及本
    院依職權調取之稅務電子閘門財產所得調件明細表附卷可佐
    （見本院卷第8-10、13-18 、20-24 、43頁），堪認屬實。
    爰審酌被告前開所為侵權行為使原告名譽人格受損之情節，
    及上開兩造之身分、地位、教育程度、經濟能力等一切情狀
    ，認原告丙○○、丁○○請求被告賠償精神慰撫金分別以2
    萬元、4 萬元為適當，原告逾上開請求部分，不應准許。
四、綜上，原告依據民法第195 條第1 項之規定，請求被告給付
    原告丙○○2 萬元、給付原告丁○○4 萬元，為有理由，應
    予准許。逾此部分之請求，即無理由，應予駁回。
五、按所命給付之金額或價額未逾500,000 元之判決，法院應依
    職權宣告假執行，民事訴訟法第389 條第1 項第5 款定有明
    文。本件判決所命給付之金額未逾500,000 元，爰依職權宣
    告假執行。
六、據上論結，本件原告之訴為一部有理由，一部無理由，依民
    事訴訟法第79條、第85條第1 項前段、第389 條第1 項第5
    款，判決如主文。
中    華    民    國    99    年    9     月    30    日
                  民事第一庭  審判長法  官  郭琇玲
                                    法  官  魏于傑
                                    法  官  郭俊德
正本係照原本作成。
如對本判決上訴，須於判決送達後20日內向本院提出上訴狀。如
委任律師提起上訴者，應一併繳納上訴審裁判費。
中    華    民    國    99    年    9     月    30    日
                                    書記官  黃澧

司法院資訊處製作；財團法人民間司法改革基金會備份。
